【裁判字號】    89,上訴,631
【裁判日期】    890619
【裁判案由】    偽造有價證券等
【裁判全文】
臺灣高等法院台南分院刑事判決          八十九年度上訴字第六三一號  Ａ
      上  訴  人
      即  被  告  乙  ○  ○
      選任辯護人  陳  源  濱
      即  被  告  甲  ○  ○
      選任辯護人  吳  昆  浦
右上訴人因詐欺案件，不服臺灣雲林地方法院八十八年度訴字第三九三號，中華民國
八十九年三月二十四日第一審判決（起訴案號：臺灣雲林地方法院檢察署八十八年度
偵字第四三二二號）提起上訴，本院判決如左：
      主      文
原判決撤銷。
甲○○共同意圖供行使之用，而偽造有價證券，處有期徒刑參年陸月。如附表一編號
５所示之本票及如附表一編號１、２、３、６所示之印章、印文、署押均沒收。
乙○○共同意圖供行使之用，而偽造有價證券，處有期徒刑參年貳月。如附表二編號
５所示之本票及如附表二編號１、２、３、６、７所示之印章、印文、署押均沒收。
      事      實
一、邱賢明（另案經原審法院以八十八年度自字第二Ｏ號判處有期徒刑七年）係位於
    雲林縣斗六市○○街九五號「才園代書事務所」之負責人，以從事土地登記為業
    ，其因經濟窘迫，竟基於意圖為自己不法所有之概括犯意，而分別與甲○○、乙○○基於共同之犯意聯絡，於左列時地，對丙○○詐取財物：
（一）邱賢明與甲○○基於共同變造身分證之犯意聯絡，由甲○○於民國（下同）八
      十七年八月間某日將其身分證影本交付與邱賢明後，而由邱賢明於八十七年十
      月五日前某日在其雲林縣斗六市○○街一Ｏ一號住處內，將上開甲○○之身分
      證影本上照片剪下粘貼在真正之「陳麗花」身分證影本上，再影印變造與正本
      有相同效力如附表一編號４所示之陳麗花身分證。邱賢明於同年十月五日以電
      話向丙○○詐稱：有一地主陳麗花欲借款新台幣（下同）一百八十萬元，可貸
      與款項賺取利息等語，同日邱賢明即單獨攜帶陳麗花所有之雲林縣古坑鄉○○
      段四五五號土地所有權狀影本及地籍圖，引導丙○○前往察看該土地坐落及其
      週邊，丙○○信以為真，而陷於錯誤，乃答應貸與一百八十萬元，約定以其妻
      謝林碧鮮為抵押權人，並交付謝林碧鮮之身分證供邱賢明辦理抵押權設定登記
      。邱賢明即獨自一人依照前開所取得之謝林碧鮮年籍資料，於同年十月六日在
      雲林縣斗六市委請不知情之某刻印業者偽造「陳麗花」之印章一枚後，邱賢明
      連同另行偽造之雲林縣斗六地政事務所主任「歐啟訓」之簽名章、「雲林縣斗
      南地政事務所登記完畢之章」、「雲林縣斗六地政事務所謄本專用章」各一枚
      ，於同年十月六日在其右開住處，將偽造之「歐啟訓」簽名章蓋於偽造之雲林
      縣斗六地政事務所八十七年十月九日八七字第○○七一六號他項權利證明書上
      ，及盜蓋真正之「雲林縣斗六地政事務所」大印於其上，而偽造謝林碧鮮為抵
      押權人、具公文書性質之如附表一編號１所示之他項權利證明書一張，同時地
      另將真正之雲林縣古坑鄉○○段四五五號土地登記簿謄本塗改其內容，將「謝
      林碧鮮」填載為抵押權人，俾與上開偽造之他項權利證明書內容相符，再將上
      開土地登記簿謄本背面蓋用偽造之「雲林縣斗六地政事務所謄本專用章」，而
      變造具公文書性質之如附表一編號３所示之土地登記簿謄本一份；邱賢明又於
      同年十月九日在其上開住處，將上開偽造之「陳麗花」印章、「雲林縣斗南地
      政事務所登記完畢之章」印章蓋用於偽造且具私文書性質之八十七年十月九日
      如附表一編號２所示之抵押權設定契約書上，另將上開偽造之「陳麗花」印章
      蓋用在如附表一編號５所示之本票上（其他應記載事項尚未記載），復在保管
      書上偽簽陳麗花之署名，再將上開偽造之「陳麗花」印章蓋於其上，而偽造如
      附表一編號６所示之保管書一張。邱賢明偽造、變造完如附表一所示之文件後
      ，即與甲○○基於共同行使之犯意聯絡，偕同甲○○於八十七年十月九日前往
      嘉義縣梅山鄉○○村○○路八七號丙○○住處，由邱賢明將如附表一所示之文
      件交付丙○○，經丙○○核對變造之陳麗花身分證影本上之照片與甲○○相符
      ，誤信甲○○即為地主陳麗花，並由甲○○當場冒充陳麗花在如附表一編號５
      所示之本票上偽簽陳麗花之署押，而與邱賢明共同偽造有價證券，供作借款之
      擔保，交付予丙○○收執後，丙○○不知有詐，因而陷於錯誤，在預扣三個月
      利息後，當場交付台灣中小企銀梅山分行活期存款面額十七萬零四百元之取款
      條及同分行面額一百五十萬元之支票各一紙予邱賢明，並由邱賢明提領完畢，
      致生損害於丙○○。
（二）邱賢明與乙○○基於共同變造身分證之犯意聯絡，由乙○○於八十七年八月間
      某日在右開邱賢明之代書事務所，將其身分證原本交付與邱賢明後，由邱賢明
      將之影印，而由邱賢明於八十七年十一月五日前某日，在其雲林縣斗六市○○
      街一Ｏ一號住處內，將乙○○之身分證影本上之照片貼在真正之余萬軫身分證
      影本上後影印之，而變造與正本有相同效力之如附表二編號４所示之余萬軫身
      分證影本。邱賢明於同年十一月五日以電話對丙○○詐稱：有一地主余萬軫欲
      借款一百二十萬元，可貸與款項賺取利息等語，同日邱賢明即單獨攜帶余萬軫
      所有之雲林縣古坑鄉○○○○○段九○之一○號土地所有權狀影本及地籍圖，
      引導丙○○前往察看該土地坐落及其週邊，丙○○信以為真，而陷於錯誤，乃
      答應貸與一百二十萬元，並約定以其妻之妹林素盆為抵押權人，並交付林素盆
      之身分證供邱賢明辦理抵押權設定登記。邱賢明即獨自一人依照前開所取得之
      林素盆年籍資料，於同年十一月六日在雲林縣斗六市委請不知情之某刻印業者
      偽造「余萬軫」之印章一枚後，邱賢明連同另行偽造之「雲林縣斗南地政事務
      所登記完畢之章」、「雲林縣斗六地政事務所謄本專用章」各一枚，於同年十
      一月六日在其右開住處，偽造以「林素盆」為抵押權人、具公文書性質之雲林
      縣斗六地政事務所八十七年十一月十日八七字第○四一四七號他項權利證明書
      一張（如附表二編號１所示之他項權利證明書一張），亦盜蓋真正之「雲林縣
      斗六地政事務所」大印於其上，同時地並將真正之雲林縣古坑鄉○○○○○段
      九○之一○號土地登記簿謄本塗改其內容，將「林素盆」填載為抵押權人，俾
      與上開偽造之他項權利證明書內容相符，再將謄本背面蓋用偽造之「雲林縣斗
      六地政事務所謄本專用章」，而變造具公文書性質之如附表二編號３所示之土
      地登記簿謄本一份；邱賢明又於八十七年十一月十日在其右開住處，將上開偽
      造之「余萬軫」、「雲林縣斗南地政事務所登記完畢之章」印章二枚蓋用於偽
      造且具私文書性質之八十七年十一月十日抵押權設定契約書，再將偽造之「雲
      林縣斗南地政事務所登記完畢之章」印文中之斗「南」塗改為斗「六」，而偽
      造具私文書性質之如附表二編號２所示之抵押權設定契約書一份，邱賢明復於
      同時地將偽造之「余萬軫」印章蓋於保管書及地上權拋棄書上（尚未簽上余萬
      軫之署押），而偽造如附表二編號６、７所示之保管書及地上權拋棄書各一件
      ，另將上開偽造之「余萬軫」印章蓋印在如附表二編號５所示之本票上（其他
      應記載事項尚未記載）。邱賢明偽造、變造完如附表二所示之文件後，即與乙○○基於共同行使之犯意聯絡，偕同乙○○於八十七年十一月十日前往丙○○
      前開住處，由邱賢明將如附表二所示之文件交付予丙○○後，經丙○○核對身
      分證影本上之照片與到場之乙○○相符，誤信乙○○為地主余萬軫，並由乙○○當場冒充余萬軫在如附表二編號５所示之本票上偽簽余萬軫之署押，而與邱
      賢明共同偽造有價證券，供作借款之擔保，另由乙○○在如附表二編號６、７
      所示之保管書及地上權拋棄書上偽造余萬軫之署押，而與邱賢明共同偽造私文
      書後，交付丙○○收執，丙○○不知有詐，因而陷於錯誤，在預扣三個月利息
      後，當場交付現金十萬元給邱賢明，另交付台灣中小企銀梅山分行活期存款面
      額九十萬元之取款條及同分行面額十一萬三千六百元之支票各一紙予邱賢明，
      並由邱賢明提領完畢，致生損害於丙○○。
二、案經被害人丙○○訴請台灣雲林地方法院檢察署檢察官偵查起訴。
      理      由
一、訊據上訴人即被告甲○○固坦承其與邱賢明共同前往右開告訴人丙○○住處，冒
    充其係地主陳麗花，並偽簽陳麗花之本票一張而向丙○○借款之事實不諱，惟堅
    決否認有何右揭犯行，辯稱：伊並未與邱賢明共同變造陳麗花之身分證影本，且
    邱賢明於八十七年十月九日到雲林縣斗六市○○里○○路二００之三號伊住處找
    伊，說有事託伊幫忙，並拿出陳麗花之授權書及其他文件，邱賢明說陳麗花需要
    借錢，但因陳麗花與丙○○曾發生口角，陳麗花本人不方便出面，故陳麗花委託
    邱賢明找人代陳麗花簽名，伊看到有授權書，就跟邱賢明一起去丙○○家簽本票
    ，伊係在不知情下被利用云云。又訊據上訴人即被告乙○○固坦承其與邱賢明共
    同前往右開告訴人丙○○住處，冒充其係地主余萬軫，並偽簽余萬軫之本票一張
    ，另在如附表二編號６、７所示之保管書及地上權拋棄書上偽造余萬軫之署押，
    而向丙○○借款之事實不諱，惟亦堅決否認有何右揭犯行，辯稱：伊並未與邱賢
    明共同變造余萬軫之身分證影本，且邱賢明說因余萬軫生病急需用錢，而抵押權
    已經辦好，只差簽名即可將錢領出來給余萬軫用，要求伊替余萬軫簽名，伊心想
    係做好事，故隨邱賢明一起去丙○○家簽本票及保管書、地上權拋棄書，伊係在
    不知情下被利用云云。
二、惟查：
（一）右揭事實，業據告訴人丙○○指訴綦詳，並有如附表一、二所示之證物影本附
      卷可稽（原本則扣於原審法院八十八年度自字第二Ｏ號案卷中），雖邱賢明於
      原審陳稱：本件係伊一人所為，與乙○○、甲○○無關云云（參見原審卷第八
      十八頁背面），意指被告乙○○及甲○○均係受伊所騙才會冒充地主，對右揭
      事實均毫不知情。然查邱賢明於偵查中陳稱：伊有拿余萬軫及陳麗花之授權書
      給被告乙○○及甲○○看云云，而被告甲○○於偵查中雖亦供稱有看到陳麗花
      之授權書，惟被告甲○○與邱賢明對於授權書之內容（包括授權書紙張樣式、
      記載內容）供述卻不一致，而被告乙○○於偵查中更聲稱並無授權書，亦與被
      告邱賢明供述之情節不符（詳見偵卷第六十九頁背面、七十一頁至七十二頁）
      ，可見邱賢明實際上並未拿地主之授權書給被告甲○○與乙○○看，足認被告
      乙○○與甲○○二人早已事先知情被告邱賢明欲向告訴人丙○○詐財，才會配
      合至告訴人丙○○住處自稱係地主余萬軫及陳麗花並簽發本票，而非被告二人
      所云其二人均係在不知情下被邱賢明所利用。
（二）次查，被告乙○○冒充余萬軫、被告甲○○冒充陳麗花，分別偽簽本票後與邱
      賢明向告訴人丙○○借款之事實，既為被告二人所自承，而被告乙○○與甲○○二人均已四十歲以上，為出社會已久之人，對於社會上常使用之本票要難諉
      為不認識，且代簽票據應有本人之授權，依被告二人之生活經驗亦難推為不知
      情，且依前所述，被告二人明知未得余萬軫、陳麗花本人之授權，且係為借款
      而分別冒充「余萬軫」、「陳麗花」簽發本票，借款金額甚高之情況下，依被
      告二人之社會歷練，顯然能知悉此舉足以生損害於余萬軫、陳麗花及丙○○之
      權利，竟仍為之，足認被告二人應分別與被告邱賢明有共同偽造本票之犯意聯
      絡及行為分擔甚明。
（三）又查，被告甲○○雖辯稱：因邱賢明說陳麗花與丙○○曾發生口角，陳麗花本
      人不方便出面，故陳麗花委託邱賢明找人代陳麗花簽名，伊看到有授權書，就
      跟邱賢明一起去丙○○家簽本票云云，惟衡情，倘告訴人丙○○曾與陳麗花發
      生口角，告訴人丙○○應曾見過陳麗花才是，則邱賢明於八十七年十月九日持
      如附表一所示之文件偕同被告甲○○至告訴人丙○○住處欲向丙○○借錢時，
      告訴人丙○○應能識別被告甲○○並非陳麗花，然告訴人丙○○卻無法識破自
      稱陳麗花之人實係被告甲○○所冒充，足見告訴人丙○○未曾見過真正之陳麗
      花，被告甲○○之所以會與邱賢明同至告訴人丙○○住處自稱係地主陳麗花並
      簽發本票，應係與邱賢明共同向告訴人丙○○詐財，是被告甲○○上開所辯，
      顯屬無稽。
（四）另被告乙○○雖亦辯稱：因邱賢明說因余萬軫生病急需用錢，而抵押權已經辦
      好，只差簽名即可將錢領出來給余萬軫用，故要求伊替余萬軫簽名，伊心想係
      做好事，故隨邱賢明一起去丙○○家簽本票及保管書、地上權拋棄書云云。惟
      如前所述，被告乙○○於偵查中既聲稱並無授權書，則其明知未得余萬軫本人
      之授權，且係為借款而須冒充「余萬軫」簽發本票，並借款金額甚高，衡情，
      依其社會歷練，應知悉此舉足以生損害於余萬軫及丙○○之權利，然其竟仍為
      之，足見被告乙○○之所以會與邱賢明同至告訴人丙○○住處自稱係地主余萬
      軫並簽發本票，應係與邱賢明共同向告訴人丙○○詐財無疑，被告乙○○上開
      所辯與常情有悖，殊無足採。
（五）再查，對於右揭被告二人與邱賢明共同持變造之身分證影本向告訴人詐財一節
      ，被告甲○○雖辯稱：伊雖有將伊的身分證影本交給邱賢明，但伊並未與邱賢
      明共同變造陳麗花身分證影本云云，然其於原審調查時，對於其係於何時、如
      何將其身分證影本交給邱賢明，先稱：「邱賢明和莊景彬去向我拿身分證，我
      自己去影印後，我將身分證影本交給莊景彬」云云（參見原審卷第四十一頁背
      面），嗣改稱：「（你是在何時地將你的身分證影本交給邱賢明？）在八十七
      年七、八月份，在斗六市○○里○○路二○○之三號「邢安宮」交給邱賢明的
      ‧‧‧」、「（當時莊景彬有無在場？）沒有。」，又再改稱：是邱賢明到斗
      六梅林里的邢安宮找我拿的，當時莊景彬好像也有一起來」等語（詳見原審卷
      第五十二頁背面），前後所述不一，參以被告甲○○與邱賢明同至告訴人丙○○住處時，既與邱賢明提出如附表一所示之文件交予告訴人丙○○，且告訴人
      丙○○有拿如附表一編號４所示之變造陳麗花身分證影本，核對前來自稱陳麗
      花之人（即被告甲○○）與身分證影本上之照片係同一人，並問及自稱陳麗花
      之人即被告甲○○：既然土地是欲設定第一胎，為何不向銀行借，比較省，被
      告甲○○答以：簽大家樂云云，業據告訴人丙○○指述在卷（見原審卷第二十
      三頁正面），且被告甲○○甚至還當場偽造如附表一編號５所示之本票，足見
      被告甲○○應知如附表一編號１、２、３、４、６所示之文件係由邱賢明所偽
      造或變造，而與邱賢明共同持向告訴人丙○○行使，則如附表一編號４所示之
      變造陳麗花身分證影本，應係被告甲○○為了配合邱賢明向告訴人丙○○詐財
      ，而將其身分證影本交與邱賢明所共同變造，是被告甲○○所辯前詞，委不足
      採。
（六）至被告乙○○雖亦辯稱：伊從未將伊的身分證影本交給邱賢明，更未與邱賢明
      共同變造余萬軫身分證影本云云，然邱賢明於原審調查時卻證稱：在八十七年
      八月，在右開伊之代書事務所，伊向乙○○說有時土地買賣之賣方無法登記或
      代標法院拍賣農地，因乙○○有自耕農身分，所以先登記在乙○○名下，伊向
      乙○○取得身分證影本以後，當場影印，伊於一個月後將之變造成余萬軫之身
      分證影本等語（詳見原審卷第三十九頁），參以被告乙○○與邱賢明同至告訴
      人丙○○住處時，既與邱賢明提出如附表二所示之文件交予告訴人丙○○，且
      告訴人丙○○有拿如附表二編號４所示之變造余萬軫身分證影本，核對前來自
      稱余萬軫之人（即被告乙○○）與身分證影本上之照片係同一人，並向之問及
      ：余先生，你的土地是否要借一百二十萬元，自稱余萬軫之人即被告乙○○答
      以：是的云云，亦據告訴人丙○○供述在卷（見原審卷第二十四頁正面），且
      被告乙○○甚至還當場偽造如附表二編號５、６、７所示之本票、保管書及地
      上權拋棄書，足見被告乙○○應知如附表二編號１、２、３、４所示之文件係
      由邱賢明所偽造或變造，而與邱賢明共同持向告訴人丙○○行使，則如附表二
      編號４所示之變造余萬軫身分證影本，應係被告乙○○為了配合邱賢明向告訴
      人丙○○詐財，而將其身分證影本交與邱賢明所共同變造之，堪予認定，故被
      告乙○○前開所辯，亦無非是事後卸責之詞，無足採信。
（七）末查，邱賢明交付予告訴人丙○○之雲林縣古坑鄉○○段四五五地號、高厝林
      子頭段九○之一○號土地之抵押權設定資料，經台灣台南地方法院八十八年度
      自字第二Ｏ號一案送雲林縣斗六地政事務所鑑定發現：「‧‧‧二、水碓段四
      五五號之他項權利證明書主任簽名章樣式與該所當時使用之簽名章樣式不符，
      高厝林子頭段九○之一○號之他項權利證明書主任簽名章樣式與當時該所使用
      之簽名章樣式相符，另上開二紙他項權利證明書上之大印樣式亦與該所大印相
      符，惟上開他項權利證明書之紙質與該所核發之用紙差異甚鉅，亦無凹版印刷
      用手觸摸之凸出效果可資辯識，又該用紙號數（８５）０９７１６、（８６）
      ００６０７、書狀字號八七字第七一六號、第四一四七號，經查係該所八十七
      年三月二日收件斗地普字第二九四七號及八十七年十月二十日收件斗地普字第
      一六八八三號抵押權設定案核發之他項權利證明書，其真正權利標的應為古坑
      鄉○○段一八地號及斗六市○○段大崙小段二六○之二四地號，權利人為邱智
      隆及林素盆，又上開抵押權設定案業以八十七年八月十日該所收件斗地普字第
      一二八六一號及八十七年十月三十一日收件斗地字第一七四六八號為辦理抵押
      權塗銷登記，該所核發之真正他項權利證明書亦予以註銷歸檔，故上開二紙他
      項權利證明書並非該所原核發之真正他項權利證明書；三、水碓段四五五地號
      設定契約書所蓋登記完畢章為「斗南地政事務所」，顯非斗六地政事務所登記
      完畢章，另高厝林子頭段九○之一○地號設定契約書所蓋登記完畢章樣式雖與
      該所原登記完畢章相似，惟其事務所名稱顯經修改而有變造之嫌，故上開二紙
      設定契約書上之登記完畢章，均非該所之登記完畢章；四、函送之土地登記簿
      謄本背面所蓋謄本專用章，經比對並非該所謄本專用章，且內容與該所登記簿
      內容亦多處不符，而非該所核發之謄本」等情，亦有雲林縣斗六地政事務所八
      十八年十一月二十五日八八斗地一字第邱賢明偽九○八五號函存卷可稽（參見
      原審第一百零七頁至一百零八頁）。足徵前開地號為雲林縣古坑鄉○○段四五
      五號土地之抵押權設定契約書（包括「雲林縣斗南地政事務所登記完畢章」之
      印文）、他項權利證明書（包括雲林縣斗六地政事務所主任「歐啟訓」之印文
      ）係邱賢明所偽造，而土地登記簿謄本係其所變造，並其中之「雲林縣斗六地
      政事務所謄本專用章」之印文亦為其偽造；另地號為高厝林子頭段九○之一○
      號土地之抵押權設定契約書（包括「雲林縣斗六地政事務所登記完畢章」之印
      文）、他項權利證明書係邱賢明所偽造，而土地登記簿謄本係其所變造，並其
      中之「雲林縣斗六地政事務所謄本專用章」之印文亦為其偽造，以遂其詐財之
  目的，乃真實不虛，至他項權利證明書上之「雲林縣斗六地政事務所」之大印
      ，既經該地政事務所認定與該所使用之大印相符，有如前述，足見該大印並未
      偽造，附此敘明。
（八）綜上所述，共犯邱賢明上開所稱，無非係事後意圖為被告乙○○及甲○○掩飾
      犯行迴護之詞，被告二人辯稱均係在不知情下被邱賢明所利用等語，均顯係事
      後卸責之詞，不足採信。本件事證明確，被告二人之犯行均洵堪認定。
三、按影本與原本可有相同之效果，如將原本予以影印，將影本之部分內容竄改，重
    加影印，其與無創作權人將其原本竄改，作另一表示其意思者無異，應成立變造
    文書罪；又行使偽造有價證券，以取得票面價值之對價，固不另論詐欺罪，但如
    以偽造之有價證券供作擔保或作為新債清償而借款，則其借款行為，為行使有價
    證券以外之另一行為，其間有方法結果關係，應論以詐欺罪之牽連犯，此有最高
    法院七十三年台上字第三八八五號判例意旨、同院六十二年度第一次刑事庭庭長
    會議決定(一)可資參照。次按各地政事務所為表明登記程序業已完成、所製作圓形
    登記完畢之章，其上有該地政事務所名稱、登記日期、登記完畢之意旨，雖蓋用
    於抵押權設定契約書之私人契約書上，依刑法第二百二十條第一項之規定，其印
    文足以表示其用意之證明，應以公文書論。被告甲○○與邱賢明共同變造如附表
    一編號４所示之身分證，偽刻「歐啟訓」簽名章、「雲林縣斗南地政事務所登記
    完畢之章」、「雲林縣斗六地政事務所謄本專用章」，並偽造他項權利證明書、
    變造土地登記簿謄本、偽造登記完畢印文、偽造抵押權設定契約書、偽造保管書
    ，及偽刻「陳麗花」印章，並蓋用於如附表一編號５所示之本票上，連同前開文
    書資料持以交付被害人丙○○，作為設定抵押貸款擔保，所為係犯刑法第二百十
    六條、第二百十二條行使變造身分證罪，同法第二百十六條、第二百十一條行使
    偽造公文書罪（他項權利證明書及登記完畢印文部分）、行使變造公文書罪（土
    地登記簿謄本部分），同法第二百十六條、第二百十條行使偽造私文書罪（保管
    書部分），同法第二百零一條第一項意圖供行使之用而偽造有價證券罪，同法第
    三百三十九條第一項詐欺取財罪。被告乙○○與邱賢明共同變造如附表二編號４
    所示之身分證，偽刻「雲林縣斗南地政事務所登記完畢之章」、「雲林縣斗六地
    政事務所謄本專用章」，並偽造他項權利證明書、變造土地登記簿謄本、偽造登
    記完畢印文、偽造抵押權設定契約書、偽造保管書、偽造地上權拋棄書，及偽刻
    「余萬軫」印章，並蓋用於如附表二編號５所示之本票上，連同前開文書資料持
    以交付被害人丙○○，作為設定抵押貸款擔保，所為係犯刑法第二百十六條、第
    二百十二條行使變造身分證罪，同法第二百十六條、第二百十一條行使偽造公文
    書罪（他項權利證明書及抵押權設定契約書登記完畢印文部分）、行使變造公文
    書罪（土地登記簿謄本部分），同法第二百十六條、第二百十條行使偽造私文書
    罪（保管書及地上權拋棄書部分），同法第二百零一條第一項意圖供行使之用而
    偽造有價證券罪，同法第三百三十九條第一項詐欺取財罪。被告甲○○與邱賢明
    共同偽刻「歐啟訓」簽名章、「雲林縣斗南地政事務所登記完畢之章」、「雲林
    縣斗六地政事務所謄本專用章」及蓋用其印文，目的在於偽造、變造公文書，其
    偽刻「陳麗花」印章並蓋用其印文，目的用以偽造屬私文書性質之抵押權設定契
    約書，偽造本票，分別為偽造、變造公文書、偽造私文書、偽造有價證券之部分
    行為，均不另論罪。其變造身分證、偽造、變造公文書、偽造私文書後復持以行
    使，先前偽造、變造之低度行為應為在後行使之高度行為所吸收；又其偽造如附
    表一編號５所示之本票前之偽造「陳麗花」署押之行為，亦屬偽造有價證券之部
    分行為，偽造後復為交付而持之行使，其行使之低度行為應為偽造之高度行為所
    吸收，均不另論罪。被告乙○○與邱賢明共同偽刻「雲林縣斗南地政事務所登記
    完畢之章」、「雲林縣斗六地政事務所謄本專用章」及蓋用其印文，目的在於偽
    造、變造公文書，其偽刻「余萬軫」印章並蓋用其印文，目的用以偽造屬私文書
    性質之抵押權設定契約書，偽造本票，分別為偽造、變造公文書、偽造私文書、
    偽造有價證券之部分行為，均不另論罪。其變造身分證、偽造、變造公文書、偽
    造私文書後復持以行使，先前偽造、變造之低度行為應為在後行使之高度行為所
    吸收；又其偽造如附表二編號５所示之本票前之偽造「余萬軫」署押之行為，亦
    屬偽造有價證券之部分行為，偽造後復為交付而持之行使，其行使之低度行為應
    為偽造之高度行為所吸收，均不另論罪。公訴人雖認被告二人與邱賢明之間，有
    犯意聯絡與行為分擔，均為共同正犯，然被告甲○○供稱：伊並不知乙○○與邱
    賢明持如附表二所示之文件去向丙○○詐財等語，而被告乙○○亦供稱：伊並不
    知甲○○與邱賢明持如附表一所示之文件去向丙○○詐財等語，而邱賢明亦證稱
    ：甲○○並不知乙○○與伊持如附表二所示之文件去向丙○○詐財，乙○○亦不
    知甲○○與伊持如附表一所示之文件去向丙○○詐財等語，且告訴人丙○○亦陳
    稱：係乙○○與邱賢明持如附表二所示之文件來向伊借錢，另係甲○○與邱賢明
    持如附表一所示之文件來向伊借錢等語，本件既查無證據足認被告二人相互間對
    於右揭事實有何犯意聯絡與行為分擔，尚無從認定被告二人係共同與邱賢明共同
    為本件犯行，僅能認定被告二人各自與邱賢明之間，有犯意聯絡與行為分擔，而
    分別與邱賢明為共同正犯。至被告甲○○及乙○○所犯前開行使變造身分證影本
    、行使偽造公文書、行使變造公文書、行使偽造私文書、意圖供行使之用而偽造
    有價證券、詐欺六罪間，有方法與結果之牽連犯關係，依刑法第五十五條規定從
    一重之意圖供行使之用而偽造有價證券罪論處。公訴人雖未就被告甲○○行使如
    附表一編號６所示之保管書、被告乙○○與邱賢明共同偽造後行使如附表二編號
    ６、７所示之保管書、地上權拋棄書部分提起公訴，然如前所述，上開未經起訴
    之部分，與本件業經起訴之部分，有牽連犯之裁判上一罪關係，依刑事訴訟法第
    二百六十七條公訴不可分原理，上開未經起訴之部分應為起訴效力所及，本院自
    得一併審酌。
四、綜上各節相互參酌，原審因認被告二人犯行罪證明確予以論科，固非無見，惟查
    被告甲○○並未與邱賢明共同偽造「雲林縣斗六地政事務所」大印、「張朝松」
    印章及「蕭慧貞」印章，而被告乙○○亦未與邱賢明共同偽造「雲林縣斗六地政
    事務所」大印、雲林縣斗六地政事務所主任「歐啟訓」之簽名章、「巫映秋」印
    章及「許明足」印章，原審疏未詳查，遽認被告二人亦涉有右開犯行，自有違誤
    ，被告上訴意旨否認犯罪，徒陳詞指摘原判決不當，雖無可取，然原判決既有上
    述可議之處，自應由本院將原判決改判。爰審酌被告二人雖未曾受科刑判決，素
    行良好，無與邱賢明共同偽造、變造多種文書及偽造有價證券用以詐取財物，致
    告訴人丙○○造成數百萬元之嚴重損害，且犯後仍砌詞否認，態度不佳等一切情
    狀，分別量處如主文第二、三項所示之刑。
五、如附表一、二所示之變造身分證影本，偽造之他項權利證明書、抵押權設定契約
    書（含其中以公文書論之「登記完畢之章」）、地上權拋棄書及保管書，變造之
    土地登記簿謄本等文書，業經行使分別交付告訴人丙○○，屬告訴人丙○○所有
    ，雖依法不得沒收，然如附表一編號５所示之本票及如附表二編號５所示之本票
    ，仍應依刑法第二百零五條之規定宣告沒收。又如附表一編號１、２、３、６所
    示之印文、署押及如附表二編號１、２、３、６、７所示之印文、署押，仍均應
    依刑法第二百十九條之規定宣告沒收。至於偽造之「歐啟訓」簽名章、「雲林縣
    斗南地政事務所登記完畢之章」、「雲林縣斗六地政事務所謄本專用章」、「余
    萬軫」、「陳麗花」等印章各一枚，雖均未據扣案，然不能證明業已滅失，併應
    依刑法第二百十九條之規定宣告沒收。
據上論斷，應依刑事訴訟法第三百六十九條第一項、第三百六十四條，刑法第二十八
條、第二百十六條、第二百十二條、第二百十一條、第二百十條、第二百零一條第一
項、第三百三十九條第一項、第五十五條、第二百十九條、第二百零五條，罰金罰鍰
提高標準條例第一條前段，判決如主文。
本案經檢察官王碧霞到庭執行職務。
中    華    民    國      八十九      年      六      月        十九    日
                                  臺灣高等法院臺南分院刑事第四庭
                                      審判長法官  陳    義    仲
                                            法官  徐    財    福
                                            法官  宋    明    蒼
右正本證明與原本無異。
如不服本判決，應於判決送達後十日內向本院提出上訴狀，其未敘述理由者並應於提
出上訴狀後十日內向本院補提理由書（應附繕本)。
                                      法院書記官  余    素    美
中    華    民    國      八十九      年      六      月      二十一    日
附錄本案論罪科刑法條全文：
刑法第二百十條
偽造、變造私文書，足以生損害於公眾或他人者，處五年以下有期徒刑。
刑法第二百十一條
偽造、變造公文書,足以生損害於公眾或他人者,處一年以上七年以下有期徒刑。
刑法第二百十二條
偽造、變造護照、旅券、免許證、特許證及關於品行、能力服務或其他相類之證書、
介紹書，足以生損害於公眾或他人者，處一年以下有期徒刑、拘役或三百元以下罰金
刑法第二百十六條
行使第二百十條至第二百十五條之文書者，依偽造、變造文書或登載不實事項或使登
載不實事項之規定處斷。
刑法第二百零一條
意圖供行使之用，而偽造、變造公債票、公司股票或其他有價證券者，處三年以上十
年以下有期徒刑，得併科三千元以下罰金。
行使偽造、變造之公債票、公司股票或其他有價證券，或意圖供行使之用，而收集或
交付於人者，處一年以上七年以下有期徒刑，得併科三千元以下罰金。
刑法第三百三十九條
意圖為自己或第三人不法之所有，以詐術使人將本人或第三人之物交付者，處五年以
下有期徒刑、拘役或科或併科一千元以下罰金。
以前項方法得財產上不法之利益或使第三人得之者，亦同。
前二項之未遂犯罰之。


司法院資訊處製作；財團法人民間司法改革基金會備份。
